臺灣臺南地方法院交通事件裁定　　　　　　　　　　九十三年度交聲字第四五二號
　　移送機關　交通部公路總局嘉義區監理所臺南監理站
　　受處分人
　　即異議人　甲○○
右列受處分人因違反道路交通管理處罰條例案件，對於交通部公路總局嘉義區監理所
臺南監理站於民國九十三年八月九日所為之裁決處分（處分案號：嘉監南字第裁七四
—Ｚ00000000號）聲明異議，本院裁定如左：
    主  文
原處分關於「不服從交通勤務警察稽查」部分撤銷。
甲○○不罰。
其餘異議駁回。
    理  由
一、原處分意旨略以：受處分人即異議人甲○○於民國九十三年六月二十二日晚間七
    點十分左右，駕駛車牌號碼ＴＺ－九九四０號自用小客車，行經最高速限為時速
    一百一十公里之國道三號高速公路南下三二九公里處時，經內政部警政署國道公
    路警察局第八警察隊警員以雷射槍測速器測得其行車速度為時速一三七公里，而
    有超過規定最高速限之違規行為。而執勤警員發現本件違規後，隨即駕車驅前攔
    下異議人所駕駛之小客車，並告知異議人違規事實及請異議人出示證件，同時提
    出雷射槍測速器所測得之數據供異議人觀看，但異議人不僅否認有何超速之違規
    行為，而且拒絕出示駕駛執照、行車執照，隨即駕車逕自離去，故該執勤警員乃
    就異議人之超速及不服稽查等違規行為加以逕行舉發。又原處分機關即交通部公
    路總局嘉義區監理所臺南監理站經查證後，復認異議人確有超速及不服從交通勤
    務警察稽查等違規情事，乃依照道路交通管理處罰條例第三十三條第一項、第六
    十條第二項第一款及第六十三條第一項第一款等規定，且參酌違反道路交通管理
    事件統一裁罰基準表之相關內容，裁處異議人罰鍰共計新臺幣三千九百元，並共
    記違規點數兩點（超速部分，裁處罰鍰新臺幣三千元，並記違規點數一點：不服
    從交通勤務警察稽查部分，則裁處罰鍰新臺幣九百元，並記違規點數一點）等語
    。
二、聲明異議意旨則略以：受處分人即異議人甲○○於九十三年六月二十二日晚間七
    點十分左右，雖有駕駛車牌號碼ＴＺ－九九四０號自用小客車，行經國道三號高
    速公路南下三二九公里處，經內政部警政署國道公路警察局第八警察隊警員攔停
    之事實，然異議人行駛於該高速公路上時，車速均保持在時速一百公里左右，並
    未有超速之情形，且異議人所駕駛之車輛為西元一九八九年份出廠之老舊車輛，
    該車時速亦不可能達到時速一三七公里，警員當場既未提示測速器之測速數據，
    又無相片佐證，事後要求警員實際測試亦遭拒絕，本件舉發過程實難令人信服。
    另異議人當場雖否認超速，但並未不服稽查，而警員亦未要求異議人出示證件，
    則異議人又何來不願出示證件及不服稽查之可言。從而，異議人不服原裁處，乃
    提起本件異議。
三、汽車行駛於高速公路或設站管制之道路，而不遵管制之規定者，處汽車駕駛人新
    臺幣三千元以上六千元以下罰鍰，並記違規點數一點，道路交通管理處罰條例第
    三十三條第一項及第六十三條第一項第一款分別定有明文；又汽車行駛高速公路
    ，應依速限標誌指示，高速公路交通管制規則第五條第一項亦規定甚明。至汽車
    駕駛人，駕駛汽車有不服從交通勤務警察或依法令執行交通指揮、稽查任務人員
    之指揮或稽查者，處新臺幣九百元以上一千八百元以下罰鍰，道路交通管理處罰
    條例第六十條第二項第一款雖有明文規定，然此項處罰規定，必須交通勤務警察
    或依法令執行交通指揮、稽查任務人員先有指揮或稽查等行為，而駕駛人竟不加
    理會而有不予服從之情形時，始足當之。假若上開交通勤務人員並無明確之指揮
    或稽查行為，則汽車駕駛人不僅無從知悉該交通勤務人員之指揮或稽查，而且亦
    無所謂之不予服從可言，交通勤務人員尚不能僅因駕駛人經攔查後情緒亢奮或態
    度不佳，即以推測或擬制之方式，貿然認定該汽車駕駛人將有不服從稽查之情事
    ，而逕依前開「不服從交通勤務警察稽查」之處罰規定予以舉發。
四、經查：
    （一）受處分人即異議人甲○○雖否認有於九十三年六月二十二日晚間七點十分
          左右，駕駛車牌號碼ＴＺ－九九四０號自用小客車，行經最高速限為時速
          一百一十公里之國道三號高速公路南下三二九公里處時，其行車速度有超
          過規定最高速限之違規行為。然而，異議人於前述時、地，駕車行駛於高
          速公路，其行車速度為時速一三七公里，而有超速之違規事實，除有內政
          部警政署國道公路警察局公警局交字第Ｚ00000000號舉發違反道
          路交通管理事件通知單及內政部警政署國道公路警察局第八警察隊九十三
          年七月二十日公警八交訴字第０九三０００一四一八號函各一份附卷可參
          外，另證人即當日執行勤務舉發本違規事件之前開警察局第八警察隊警員
          施安樂，亦於本院調查時到庭具結證稱：「（法官問：本件是否你舉發的
          ，情形如何？）是我舉發的，當天我是在國道高速公路南下三二九公里靠
          近官田交流道那邊，我們當初是在這個地點用雷射槍測速，我當時是靠在
          門邊固定雷射槍測速，當初我就在測速時候剛好測到異議人所駕駛的小客
          車，我所用的是雷射槍，可以單一瞄準車輛，發覺到異議人有超速，我測
          出的時速一三七公里，距離是一八四公尺，我就將異議人攔查，異議人可
          能沒有看到，異議人當時在中線車道，仍繼續行進，所以我們就馬上開車
          隨尾，我們也有記下車型、顏色，約跟了一、二百公尺後就將異議人攔下
          來，攔下來時異議人車子是停在我們車子的前面，當時是我下車，我示意
          異議人將車窗搖下來，但異議人沒有將車窗搖下來，所以我就開異議人的
          車門，我就跟異議人表示，他有超速，異議人表示怎麼可能超速，他的車
          子己經十幾年了，我就跟異議人表示說超速與車齡沒有關係，我有要拿雷
          射槍給異議人看，但異議人感覺上情緒比較亢奮一點，就沒有看，且一直
          重覆說他沒有超速這些話．．．」等語（參見本院九十三年九月二十九日
          訊問筆錄），此參以證人施安樂警員與異議人間不僅未有任何怨隙，且係
          毫不相識之人，衡情證人應無設詞攀誣，或虛構違規事實以陷害異議人之
          理。且就證人前述所言：「．．．當初我就在速測時候剛好測到異議人所
          駕駛的小客車，我所用的是雷射槍，可以單一瞄準車輛，發覺到異議人有
          超速，我測出的時速一三七公里，距離是一八四公尺，我就將異議人攔查
          ……」等情以觀，足見證人施安樂警員對於異議人所駕駛車輛之上開違規
          情節，應無誤看或誤為判斷之可能。況警員執行公務時，本身即受有行政
          懲處責任之監督，且其到庭具結作證，更係以刑事責任擔保其證言之真實
          性，故證人施安樂警員之前開證述內容，以及其所記錄舉發之本件違規事
          實，經核尚無不可採信之處。
    （二）其次，本件執勤警員所用之雷射槍測速器，為ProLaserIII機種，乃國外先
          進科學儀器，因我國經濟部中央標準檢驗局尚未有檢定雷射槍測速器之規
          範，故在未有檢定規範以前適用國際檢驗規定（國外需經過檢定合格始得
          出廠），且該檢驗合格文件譯本業經我國法院公證等情，除有前述內政部
          警政署國道公路警察局第八警察隊九十三年七月二十日公警八交訴字第０
          九三０００一四一八號函一份存卷可佐外，並有該雷射槍測速器測試報告
          認證資料一份在卷足憑。而由上開測試資料內容，可知該雷射測速槍與迎
          面而來的車輛比對測試結果，其標準偏差之差別為一‧０八Km/h；而與背
          道而馳的車輛比對測試結果，其標準偏差之差別為一‧六八Km/h（詳見該
          測試報告第十六、十七頁），足見該雷射槍測速器測速結果之誤差，應在
          二Km/h以內，故本件執勤警員所使用之雷射槍測速器之準確度及正確性，
          應均值得信賴。況本件執勤警員使用該雷射槍測速器測速時，只需該測速
          器內之紅外線點瞄準所欲測試車輛，並鎖定該車後（一次一部不受他車影
          響），該測速器即顯示該車之行車速度與測速距離等情，亦據前開內政部
          警政署國道公路警察局第八警察隊函文說明無誤，並經證人施安樂到庭證
          述屬實，故本件執勤警員對於受處分人即異議人甲○○違規超速部分之認
          定與舉發，經核應無錯誤之疑慮。基此，異議人於前述時、地，駕車行經
          最高速限為時速一百一十公里之國道三號高速公路，其行車速度為時速一
          三七公里，有超速而不遵高速公路管制規定之違規行為，應可確認。
    （三）再者，交通勤務警察或依法令執行交通稽查任務人員，開單舉發違反道路
          交通管理處罰條例所列之違規事實，經公路主管機關或警察機關所為之裁
          決處罰，本質上為行政處分，係公務員基於職務上權力，依法就特定之具
          體事件所為，並具有公法上效果之單方行政行為。而根據公務員為公法上
          行為具有公信力之原則，立法者乃於道路交通管理處罰條例及高速公路交
          通管制規則等交通法規中制定相關規定，使交通勤務警察或依法令執行交
          通稽查任務人員，在特殊情形下，當場不能或不宜攔截製單舉發時，得當
          機處置而就違規事實予以逕行舉發（參見道路交通管理處罰條例第七條之
          二及高速公路交通管制規則第二十六條等規定），以達成維護交通秩序及
          公共安全之行政目的。反之，若謂公務員之一切行政行為，均需預留充分
          之證據，以證明其所認定之事實為真，則國家行政勢必受到相當程度之阻
          礙，而且相關行政目的亦難以順利達成，故刑事訴訟法中就犯罪證據有關
          之規定，與屬於行政秩序罰之交通違規裁罰本旨不相符合之部分，自不在
          得以準用之列。從而，交通違規行政爭訟之舉證責任原理，應非如刑事案
          件中，必須超越任何合理懷疑，始可為有罪判決之嚴格證明程度，而係應
          與民事訴訟之舉證責任原理相類似，亦即，基本上應就行政機關與人民所
          各自主張有利於己之事實，分配其應盡之舉證責任，而非逕予適用刑事訴
          訟法上之「無罪推定」原則，此觀諸行政訴訟法第一百三十六條，規定行
          政訴訟程序準用民事訴訟法第二百七十七條舉證責任分配原則之立法意旨
          ，即可明瞭。基此，本件受處分人即異議人甲○○雖極力辯稱：其並無超
          速行為等情，然異議人並未提出足以佐證其未超速之相關事證以供本院調
          查，且經核亦無任何相關證據，可資證明本件執勤警員確有捏造事實違法
          取締之情事，而本件執勤警員施安樂本其維護交通秩序、安全職責所為之
          違規舉發，經查亦無明顯瑕疵，且如前述，該證人施安樂警員對於異議人
          超速之違規事實，亦已到庭證稱明確，故異議人於前述時、地，駕車行經
          高速公路，確有超速而不遵高速公路管制規則之違規行為，應無疑問。
    （四）至於受處分人即異議人甲○○雖另辯稱：警員並未當場提示測速器數據，
          又無相片佐證，其事後要求警員實際測試亦遭拒絕，而其異議人所駕駛之
          車輛為老舊車輛，該車時速亦不可能達到時速一三七公里，本件舉發實難
          令人信服等情，然如上述，本件執勤警員於攔下異議人所駕駛之小客車後
          ，曾要拿雷射槍測速數據予異議人觀看，但因異議人情緒亢奮，且一直重
          覆述說未超速，因此異議人並未直接觀看數據一情，亦據證人施安樂證述
          無誤，顯見本件執勤警員並非不提示測速數據，而係異議人未能平心靜氣
          處理經警攔查取締之相關事宜，以致未能親眼觀看該測速結果，故異議人
          尚難僅以其未親眼看見測速數值，而指本件執勤警員之舉發程序有何失當
          之處。何況異議人是否真正親眼觀看該測速數據，對於異議人是否有超速
          違規行為之認定，經核亦無重要之影響。又執勤警員到庭具結作證之證述
          內容，本係違規事實認定之重要佐證，如無其他事證足以推翻執勤警員所
          舉發之違規事實，則駕駛人之違規行為應已足以確認，並非必須有照片或
          其他具有實體性之物證存在，始能判斷異議人之違規行為是否屬實，否則
          維護交通秩序及公共安全之行政目的不僅難以達成，而且道路交通管理即
          時當機處分之行政行為亦勢必有所阻礙。此外，車輛之性能良好與否，雖
          非與車齡全然無關，但車輛之保養、維修及零件是否適時更新等事項，更
          與車況具有密切之關係，因此縱然車齡十年以上之小客車，以目前之汽車
          製造、修護及保養等技術而言，尚可加速至時速一百三、四十公里以上之
          狀態，亦屬極為可能之事，故異議人亦難僅執其所駕駛之小客車車齡已逾
          十年，即可免除其超速之違規責任。基此，足見異議人上開所辯內容，均
          難認為合理，而不能遽然採信。
    （五）末查，受處分人即異議人甲○○於前述時、地經警攔停後，並未出示任何
          行車執照或駕駛執照等證明文件，隨後並駕車離開攔停地點等情，雖據異
          議人陳明無誤，並經證人施安樂警員到庭證述屬實，然證人施安樂警員則
          另具結證稱：「．．．因為異議人連測速數據都不看，所以我想說證件資
          料也要不到，所以我就沒有向異議人要，就關上車門，接著我就依照逕行
          舉發的規定予舉發，因為異議人當時的情形應該是無法要到證件，也無法
          溝通，所以我就讓異議人離開了。異議人連雷射槍數據都不看，所以我認
          為他也不可能會出示證件，他一直強調他沒有違規也沒有超速。我沒有向
          異議人要證件。異議人一直重覆他沒有超速，且當時的情形也不能跟他要
          證件，所以就依法舉發。」等語（詳見本院上開訊問筆錄），足見本件執
          勤警員攔停異議人之車輛後，當場並無要求異議人出示證件之任何明確表
          示，據此並參照前開說明，可知異議人經警攔停後未出示行、駕照即駕車
          離開現場之行為，經核尚難認為已該當右述道路交通管理處罰條例第六十
          條第二項第一款有關：「不服從交通勤務警察之指揮或稽查」之處罰規定
          。。從而，原處分機關就此部分認為異議人有「不服從交通勤務警察稽查
          」之行為，而貿然裁處異議人罰鍰新臺幣九百元，並記違規點數一點，於
          法即非適當。
五、綜上所述，本件原裁決處分關於「不服從交通勤務警察稽查」部分，既有前述違
    法不當之處，故應由本院裁定將原處分關於該部分之裁處內容予以撤銷，並另為
    異議人不罰之諭知，以資適法。至異議人於前述時、地，駕駛汽車行駛於高速公
    路，有超速而不遵管制規定之違規情事既可確認，則原處分機關即交通部公路總
    局嘉義區監理所臺南監理站就此部分違規事實，引用道路交通管理處罰條例第三
    十三條第一項及第六十三條第一項第一款等規定，裁處異議人罰鍰新臺幣三千元
    ，並記違規點數一點，於法尚無違誤，而本件此部分異議內容，經核亦無理由，
    故應予以駁回。
六、據上論斷，應依道路交通案件處理辦法第十九條、第二十條前段，裁定如主文。
中      華      民      國     九十四     年      一      月     六     日
                                  臺灣臺南地方法院交通法庭
                                      法  官    陳  志  成
右正本證明與原本無異。
如不服本裁定應於送達後五日內向本院提出抗告狀。
                                      書記官    黃  瓊  蘭
中      華      民      國     九十四     年      一      月     六     日
